【裁判字號】    92,交訴,39
【裁判日期】    920729
【裁判案由】    過失致死等
【裁判全文】
臺灣宜蘭地方法院刑事判決                          九十二年度交訴字第三九號
    公  訴  人  臺灣宜蘭地方法院檢察署檢察官
    被      告  丙○○
右列被告因過失致死等案件，經檢察官提起公訴（九十二年度偵字第一四五一號），
本院判決如左：
    主  文
丙○○從事業務之人，因業務上之過失而致人於死，累犯，處有期徒刑捌月。
    事  實
一、丙○○曾因偽造文書案件，經臺灣高等法院判以八十七年度上訴字第四六三一號
    處有期徒刑一年三月，經最高法院於民國九十年四月十二日駁回上訴確定，甫於
    九十一年十二月十日假釋付保護管束期滿執行完畢，現為營業大貨車司機，係從
    事駕駛業務之人。丙○○於九十二年二月二十八上午，駕駛車牌號碼ＧＴ—四七
    八號營業大貨車載運貨物沿濱海公路由宜蘭往台北方向行駛，於同日上午六時四
    十分許行經上開路段一百十七公里五百公尺彎道處時，其本應注意車輛行經彎道
    ，均應減速慢行，作隨時停車之準備；在劃有分向限制線之路段，不得駛入來車
    之車道內，而依其駕駛營業大貨車之經驗，當時天候微雨，應有車輛易發生打滑
    之認識，又無不能注意之情事，竟疏於注意，於雨天行經彎道時未減速慢行，致
    其所駕駛之前開營業大貨車打滑而超越分向限制線超車，先撞及對向由李添丁所
    駕駛並載有其妻丁○○之車牌號碼ＩＥ—一四一八號自用小客車，致丁○○因而
    受有頭部挫傷、胸部挫傷、下腹部與雙下肢挫傷淤青之傷害，李添丁則受有左側
    胸腔內出血、左側乳房部骨折之傷害後，再撞擊與李添丁同向由乙○○所駕駛之
    車牌號碼九Ｆ—四二五一號自用小客車（乙○○未受傷）。嗣李添丁經送醫急救
    後，延至同日上午九時五分傷重休克不治死亡。丙○○於肇事後，即留於現場，
    並於宜蘭縣警察局礁溪分局大里派出所員警陳有清到場處理時，當場承認其為肇
    事者，且表示願意接受裁判。
二、案經臺灣宜蘭地方法院檢察署檢察官相驗後自動檢舉偵查起訴。
    理  由
一、右揭事實，業據被告丙○○於本院調查、審理中均供承不諱，並據告訴人丁○○
    及被害人李添丁之子甲○○、之女李雅萍於警詢及本院審理中指訴綦詳，且經在
    場目擊證人乙○○證述在卷，並有道路交通事故調查報告表（一）、（二）及現
    場照片十二張附卷可稽。又被害人李添丁因此事故受有側胸腔內出血、左側乳房
    部骨折之傷害，送醫不治而死亡一節，亦經臺灣宜蘭地方法院檢察署檢察官督同
    檢驗員相驗屬實，製有相驗筆錄、相驗屍體證明書、驗斷書相驗照片四張在卷可
    憑。另告訴人丁○○因此事故受有頭部挫傷、胸部挫傷、下腹部與雙下肢挫傷瘀
    青之傷害等情，亦有行政院衛生署臺北醫院診斷證明書一紙附卷可參。按汽車行
    經彎道、坡路、狹橋、隧道泥濘或積水道路、無號誌之交岔路口或因雨霧致視線
    不清或道路發生臨時障礙時，均應減速慢行，作隨時停車之準備；汽車在雙向二
    車道行駛時，在劃有分向限制線之路段，不得駛入來車之車道內，道路交通安全
    規則第九十三條第一項第三款、第九十七條第二款分別定有明文。查本件被告行
    經彎路下坡路段，並未減速慢行，且駛入對向車道致與李添丁所駕駛之車輛撞擊
    ，且當時雖有雨霧，但無不能注意之情事，竟疏未注意，而發生本件事故，其過
    失程度至明。又本件車禍之肇事責任經送請臺灣省基宜區車輛行車事故鑑定委員
    會，其鑑定意見為：「一、丙○○駕駛半聯結車行經路中劃有分向限制線彎道，
    未減速慢行致打滑入來車道先後與迎面之李添丁車、乙○○車撞及，為肇事原因
    、二、李添丁駕駛自小客車無肇事因素」，此有該會九十二年五月十四日基宜鑑
    字第九二０一八二號鑑定意見書一份可資參酌，其鑑定意見亦同本院前開認定。
    又被害人李添丁係因被告駕車肇事撞擊致死，告訴人丁○○亦係因被告駕車肇事
    而受傷，其死亡及傷害之結果與被告之過失駕駛行為間，綜前所述，顯有相當因
    果關係。是本件事證已臻明確，被告犯行洵堪認定。
二、被告丙○○於本院調查、審理中自承以駕駛營業大貨車為業，為從事駕駛業務之
    人，其駕車肇事致人死亡，核其此部分所為，係犯刑法第二百七十六條第二項之
    業務過失致死罪，另被告駕車肇事致人受傷，核其此部分所為，則係犯刑法第二
    百八十四條第二項之業務過失傷害罪。被告以一過失之駕駛行為，同時觸犯前揭
    二罪名，為想像競合犯，應依刑法第五十五條之規定，從一重之業務過失致死罪
    處斷。茲查，被告前因偽造文書案件，經臺灣高等法院判以八十七年度上訴字第
    四六三一號處有期徒刑一年三月，經最高法院於九十年四月十二日駁回上訴確定
    ，而於九十一年十二月十日假釋付保護管束期滿執行完畢，有卷附臺灣高等法院
    被告全國前案紀錄表可參，其於刑之執行完畢後五年內，再犯本件有期徒刑以上
    之罪，為累犯，應依刑法第四十七條加重其刑。又被告肇事後於其犯罪行為未為
    有偵查權限之機關發覺前，即由路人撥打電話報警，員警到達現場時，被告在場
    協助救護，並承認肇事，此經證人即宜蘭縣警察局礁溪分局大里派出所警員陳有
    清證述在卷（見本院九十二年七月三日訊問筆錄），並有自首情形調查報告表一
    紙附卷可參，堪信屬實，其所為符合刑法第六十二條前段關於自首之規定，應依
    法減輕其刑，並先加後減之。爰審酌被告前已有犯罪紀錄，甫執行完畢即犯此罪
    ，雖被害人李添丁死亡部分，已與家屬達成和解，立有和解書一份附卷可參，然
    就過失傷害部分，遲未與告訴人丁○○達成和解，且其駕駛營業大貨車，本即應
    負有較高注意義務，以保障用路人之生命、身體安全，竟疏未注意等一切情狀，
    量處如主文所示之刑，以資懲儆。
據上論斷，應依刑事訴訟法第二百九十九條第一項前段，刑法第二百七十六條第二項
第二百八十四條第二項、第五十五條、第四十七條、第六十二條前段，罰金罰鍰提高
標準條例第一條前段，判決如主文。
本案經檢察官郝中興到庭執行職務
中         華       民       國       九十二     年   七  月  二十九    日
                                      臺灣宜蘭地方法院刑事第二庭
                                          審判長法  官    黃  永  勝
                                                法  官    鄭  貽  馨
                                                法  官    郭  顏  毓
右正本證明與原本無異。
如不服本判決，應於判決送達後十日內，向本院提出上訴狀。（應附繕本）
                                                書記官    莊  淑  茹
中         華       民       國       九十二     年   七  月  二十九    日
附錄本案論罪科刑法條全文：
刑法第二百七十六條
 (過失致死罪)
因過失致人於死者，處二年以下有期徒刑、拘役或二千元以下罰金。
從事業務之人，因業務上之過失犯前項之罪者，處五年以下有期徒刑或拘役，得併科
三千元以下罰金。
刑法第二百八十四條
 (過失傷害罪)
因過失傷害人者，處六月以下有期徒刑、拘役或五百元以下罰金，致重傷者，處一年
以下有期徒刑、拘役或五百元以下罰金。
從事業務之人，因業務上之過失傷害人者，處一年以下有期徒刑、拘役或一千元以下
罰金，致重傷者，處三年以下有期徒刑、拘役或二千元以下罰金。


司法院資訊處製作；財團法人民間司法改革基金會備份。
